ACORDAO-COMPLETO-2427901

ACÓRDÃO 11160/2020 ATA 35/2020 - SEGUNDA CÂMARA

VISTOS, relatados e discutidos estes autos de concessões de aposentadorias em favor de Sergio Sampaio Monteiro, Sonia Maria Guariza de Assumpção Miranda e Waldir Hamann, todos ex-servidores da Universidade Federal do Paraná.
ACORDAM os Ministros do Tribunal de Contas da União, reunidos em Sessão da 2ª Câmara, diante das razões expostas pelo Relator, com fundamento nos arts. 71, inciso III, da Constituição Federal, 1º, inciso V, e 39, inciso II, da Lei 8.443/1992 e 260 a 262, do Regimento Interno do Tribunal de Contas da União, em:
9.1. sobrestar o julgamento do ato inicial de aposentadoria de Sonia Maria Guariza de Assumpção Miranda (572.053.*-**) , até o trânsito em julgado da decisão prolatada pelo Supremo Tribunal Federal no Recurso Extraordinário 636.553;
9.2. considerar legais os atos de alteração de aposentadoria de Sergio Sampaio Monteiro (230.832.*-**) e de Waldir Hamann (033.054.*-**) , concedendo-lhes o respectivo registro;
9.3. determinar à Universidade Federal do Paraná, com base no art. 45 da Lei 8.443/1992, que:
9.3.1. promova a exclusão da parcela judicial referente à URP dos proventos do Sr. Sérgio Sampaio Monteiro, comunicando ao TCU, no prazo de quinze dias, as providências adotadas, nos termos dos art. 262, caput, do Regimento Interno do TCU, 8º, caput, da Resolução - TCU 206/2007;
9.3.2. providencie a emissão de novo ato de alteração de aposentadoria do Sr. Waldir Hamann, para que nele conste expressamente a parcela referente a quintos/décimos "16171 DECISAO JUDICIAL TRANS JUG APO" existente no contracheque do servidor (peça 2) , encaminhando-o ao TCU no prazo de 15 (quinze) dias;
9.3.3 comunique aos interessados o teor deste Acórdão no prazo de 30 (trinta) dias, contados da ciência, encaminhando ao TCU, por meio do Sistema e-Pessoal, comprovante da data de ciência, nos termos do art. 4º, § 3º, da Resolução-TCU 170/2004 e art. 21, inciso I, da IN-TCU 78/2018;
9.4. dispensar o ressarcimento das quantias indevidamente recebidas de boa-fé, consoante o Enunciado 106 da Súmula de Jurisprudência do TCU;
9.5. dar ciência à Universidade Federal do Paraná, com base no art. 9º, I, da Resolução-TCU 315/2020, de que o encaminhamento a este Tribunal de atos de aposentadoria cujas informações sobre os proventos e vantagens nele contidas não coincidem com o efetivamente percebido pelo ex-servidor, como ocorrido nos atos dos Srs. Sérgio Sampaio Monteiro e Waldir Hamann, contraria o disposto no art. 6º, caput, da IN-TCU 78/2018, estando os responsáveis sujeitos à aplicação da multa do art. 58, II, da Lei 8.443/1992, sem prejuízo de outras sanções de natureza administrativa, civil ou penal, que se revelarem pertinentes; 
9.6. encaminhar este Acórdão ao órgão responsável pela concessão, informando que o teor integral poderá ser obtido no endereço eletrônico www.tcu.gov.br/acordaos;
9.7. restituir os autos à Sefip, para que monitore o cumprimento das determinações constantes do item 9.3 supra, e represente ao TCU em caso de não cumprimento das providências determinadas.

Atos de aposentadoria.

Segunda Câmara

Universidade Federal do Paraná.

3. Interessados/Responsáveis:
3.1. Interessados: Sergio Sampaio Monteiro (230.832.*-**); Sonia Maria Guariza de Assumpção Miranda (572.053.*-**); Waldir Hamann (033.054.*-**).

13.1. Ministros presentes: Ana Arraes (Presidente), Augusto Nardes e Raimundo Carreiro (Relator).
13.2. Ministro-Substituto presente: André Luís de Carvalho.

RAIMUNDO CARREIRO

Adoto como parte integrante deste Relatório a instrução elaborada pela auditora da Secretaria de Fiscalização de Pessoal (Sefip) (peça 7) , a qual obteve a concordância do Diretor (peça 8) :
"INTRODUÇÃO
1.	Trata-se de ato inicial de aposentadoria de Sônia Maria Guariza de Assumpção Miranda e atos de alteração de aposentadoria de Sérgio Sampaio Monteiro e Waldir Hamann, todos ex-servidores da Universidade Federal do Paraná.
2.	Os atos foram submetidos, para fim de registro, à apreciação do Tribunal de Contas da União (TCU) , de acordo com o art. 71, inciso III, da Constituição Federal. O cadastramento e a disponibilização ao TCU ocorreram por intermédio do Sistema de Apreciação e Registro de Atos de Admissão e Concessões, na forma dos arts. 2º, caput e incisos I a VI, e 4º, caput, da Instrução Normativa - TCU 78/2018.
EXAME TÉCNICO
Ato de Sônia Maria Guariza de Assumpção Miranda
3.	Verifica-se, na concessão em favor de Sônia Maria Guariza de Assumpção Miranda, pagamento de rubrica judicial no valor de R$ 209,07, referente à incorporação de quintos (peça 2) .  
4.	De acordo com a firme jurisprudência do TCU, é legítima a incorporação de quintos de função comissionada com base nos critérios definidos pela Portaria - MEC 474/1987. 
5.	Vale lembrar que o cálculo das FC estava previsto no art. 2º da Portaria - MEC 474/1987, o qual estabelecia que: 
Art. 2º. As Funções Comissionadas são previstas no Anexo I, devendo ser exercidas em regime de tempo integral. 
Parágrafo Único. A remuneração das Funções Comissionadas previstas no Anexo I terá valor igual ao da remuneração do Professor Titular da carreira do Magistério Superior em regime de Dedicação Exclusiva, com Doutorado, acrescida dos percentuais a seguir especificados:
FC-1 - 80%
FC-2 - 65%
FC-3 - 55%
FC-4 - 40%
FC-5 - 30%
FC-6 - 20%.
6.	Tendo em vista as alterações de moedas ocorridas em julho de 1993 e junho de 1994, foi adotada a tabela de remuneração vigente em janeiro de 1995 como referência para o cálculo da referida VPNI.
7.	A tabela a seguir apresenta os valores da VPNI integral para cada FG, conforme a jurisprudência do TCU (Acórdão 1915/2012-TCU-Plenário, relator Ministro Augusto Nardes) . 
	Funções Comissionadas - Portaria MEC 784/1987

	FUNÇÃO
	5/5 (10/10) 
	4/5 (8/10) 
	3/5 (6/10) 
	2/5 (4/10) 
	1/5 (2/10) 

	FG-1
	522,67
	418,14
	313,60
	209,07
	104,53

	 FG -2
	364,28
	291,42
	218,56
	145,71
	72,86

	FG-3
	294,75
	235,80
	176,85
	117,90
	58,95

	FG-4
	161,27
	129,02
	96,76
	64,50
	32,25

	FG-5
	125,13
	100,10
	75,07
	50,05
	25,02

	FG-6
	91,76
	73,41
	55,05
	36,70
	18,35

	FG-7
	43,33
	34,66
	26,00
	17,33
	8,67

	FG-8
	33,62
	26,90
	20,17
	13,45
	6,72

	FG-9
	27,25
	21,80
	16,35
	10,90
	5,45

8.	 Conforme informações constantes do ato, a interessada conquistou o direito a incorporar 2/5 de FG-4 em razão do exercício da função no período de 19/12/1997 a 18/12/1999. A partir da tabela acima, nota-se que o valor recebido pela inativa se encontra de acordo com a jurisprudência do TCU, estando legal a concessão. 
Ato de Sérgio Sampaio Monteiro
9.	O ato inicial do interessado foi julgado ilegal pelo Acórdão 4738/2012-TCU-Segunda Câmara, relatado pelo Ministro Augusto Nardes, face ao pagamento indevido de parcela referente a 3,17%. Segundo informado pelo gestor de pessoal no presente ato, tal rubrica deixou de ser paga em atendimento ao referido Acórdão. 
10.	Consulta ao contracheque atual do inativo, contudo, releva o pagamento de rubrica judicial no valor de R$ 104,5 referente à URP. 
11.	O TCU tem por indevido o pagamento de percentuais relativos a planos econômicos, entre eles a URP, ainda que amparado por sentenças judiciais. Quanto a essa questão, é entendimento pacífico nesta Corte que essas parcelas não se incorporam indefinidamente aos vencimentos, pois têm natureza de antecipação salarial, sendo devidas somente até a reposição das perdas salariais havidas até então, o que ocorre na primeira data-base seguinte àquela que serviu de referência ao julgado. Nesse sentido, são inúmeros os arestos desta Corte, a exemplo do Acórdão 15722/2018-TCU-Primeira Câmara, de relatoria do Ministro Walton Alencar Rodrigues, e do Acórdão 1408/2019-TCU-Primeira Câmara, relatado pelo Ministro Bruno Dantas.
12.	Assim, no que se refere ao pagamento de percentuais relativos a planos econômicos, a jurisprudência deste Tribunal, a exemplo do paradigmático Acórdão 2161/2005-TCU-Plenário, relatado pelo Ministro Walton Alencar Rodrigues, cristalizou-se no sentido de que: a) o pagamento destacado de vantagem decorrente de plano econômico deferida por sentença judicial não deve extrapolar a data-base seguinte à que serviu de referência ao julgado; b) vantagem decorrente de plano econômico não se incorpora à remuneração, a menos que orientação em sentido contrário esteja expressamente fixada na decisão judicial que a concedeu; c) quando a sentença judicial determinar expressamente incorporação de vantagem decorrente de plano econômico à remuneração, tal parcela deve ser paga  sob forma de vantagem pessoal nominalmente identificada (valores, e não percentuais) , sujeita exclusivamente aos reajustes gerais do funcionalismo e sem incidência do respectivo percentual sobre qualquer outra parcela.
13.	Nesse sentido, prospera a posição firmada por ocasião da prolação do Acórdão 1857/2003-TCU-Plenário (Relator: Ministro Adylson Motta) , de que, "excetuada a hipótese de a decisão judicial haver expressamente definido que a parcela concedida deva ser paga mesmo após o subsequente reajuste salarial, deve prevalecer a justa Súmula 322 do TST, cabendo a este Tribunal de Contas considerar ilegal o ato concessório, determinando a sustação dos pagamentos indevidos".
14.	A adoção de tal solução por parte do TCU constitui efetiva defesa da coisa julgada, pois estender o pagamento de parcelas antecipadas para além da data-base, sem expressa determinação judicial nesse sentido, seria extrapolar os limites do próprio julgado, consistindo em erro do gestor de pessoal na execução da ordem judicial.
15.	No presente caso, como a rubrica não consta da versão do ato submetida ao exame do TCU, entende-se que o ato pode receber a chancela desta Corte, sem prejuízo de que seja determinado à origem a supressão de seu pagamento. 
Ato de Waldir Hamann
16.	O ato inicial de Waldir Hamann, que lhe concedeu aposentadoria proporcional na razão de 34/35, foi julgado legal pelo Acórdão 298/2007-TCU-Segunda Câmara, relatado pelo Ministro Guilherme Palmeira. 
17.	Seu primeiro ato de alteração, que integralizou seus proventos em razão do reconhecimento judicial do direito à contagem ponderada de tempo insalubre em regime celetista (MS 2003.70.00.014507-8) , foi considerado ilegal pelo Acórdão 4738/2012-TCU-Segunda Câmara, relatado pelo Ministro Augusto Nardes, face ao pagamento indevido de parcela referente a 3,17%.
18.	Segundo informado pelo gestor de pessoal no ato ora analisado, tal rubrica deixou de ser paga em atendimento ao referido Acórdão.
19.	Exame do contracheque atual do inativo, entretanto, revela o pagamento de parcela judicial, no valor de R$ 1.756,19, referente à incorporação de quintos decorrente do exercício de funções após 8/4/1998 (3/5 de CD-4) , conforme informação contida no ato inicial, contrariando o entendimento do STF e deste Tribunal. 
20.	Nada obstante, em recente julgamento, no RE 638.115/CE, cujo resultado foi proclamado em 18/12/2019, o STF deu provimento a Embargos de Declaração, onde foi proferida a seguinte decisão:
"Inicialmente, o Tribunal, por maioria, resolvendo questão de ordem suscitada pelo Ministro Dias Toffoli (Presidente) , deliberou que, para a modulação dos efeitos de decisão em julgamento de recursos extraordinários repetitivos, com repercussão geral, nos quais não tenha havido declaração de inconstitucionalidade de ato normativo, é suficiente o quórum de maioria absoluta dos membros do Supremo Tribunal Federal, vencido o Ministro Marco Aurélio, que diverge quanto à formulação da questão de ordem e quanto ao seu mérito. Votaram na questão de ordem os Ministros Luiz Fux e Roberto Barroso. Na sequência, o Ministro Dias Toffoli (Presidente) proclamou o resultado do julgamento deste recurso, ocorrido na sessão virtual de 11.10.2019 a 17.10.2019: "O Tribunal, por maioria, acolheu parcialmente os embargos de declaração, com efeitos infringentes, para reconhecer indevida a cessação imediata do pagamento dos quintos quando fundado em decisão judicial transitada em julgado, vencida a Ministra Rosa Weber, que rejeitava os embargos. No ponto relativo ao recebimento dos quintos em virtude de decisões administrativas, o Tribunal, em razão de voto médio, rejeitou os embargos e, reconhecendo a ilegitimidade do pagamento dos quintos, modulou os efeitos da decisão de modo que aqueles que continuam recebendo até a presente data em razão de decisão administrativa tenham o pagamento mantido até sua absorção integral por quaisquer reajustes futuros concedidos aos servidores. Os Ministros Ricardo Lewandowski e Celso de Mello proviam os embargos de declaração e modulavam os efeitos da decisão em maior extensão. Ficaram vencidos, nesse ponto, os Ministros Marco Aurélio e Rosa Weber. Por fim, o Tribunal, por maioria, também modulou os efeitos da decisão de mérito do recurso, de modo a garantir que aqueles que continuam recebendo os quintos até a presente data por força de decisão judicial sem trânsito em julgado tenham o pagamento mantido até sua absorção integral por quaisquer reajustes futuros concedidos aos servidores, vencidos os Ministros Marco Aurélio e Rosa Weber. Tudo nos termos do voto do Relator. Afirmaram suspeição os Ministros Luiz Fux e Roberto Barroso". Ausente, justificadamente, nesta assentada, o Ministro Celso de Mello. Plenário, 18.12.2019".
21.	Assim, o STF permitiu a continuidade do pagamento dos quintos incorporados no período de 8/4/1998 a 4/9/2001 a quem já o vinha recebendo, determinando sua absorção por quaisquer reajustes posteriores no que diz respeito às parcelas amparadas em decisão judicial não transitada em julgado ou decisão administrativa. 
22.	No presente caso, portanto, a despeito de haver incorporações após o advento da Lei 9.624/1998, o que torna o ato ilegal, não cabe determinar sua absorção por reajustes futuros, nos termos da decisão proferida pelo STF no RE 638.115/CE, tendo em vista que o pagamento da parcela se encontra amparado em decisão judicial transitada em julgado. 
CONCLUSÃO
23.	Em razão do exposto, tendo em vista que não foram detectadas irregularidades no ato de Sônia Maria Guariza de Assumpção Miranda, cabe considerar legal seu ato, concedendo-lhe registro. 
24.	Adicionalmente, a despeito da percepção indevida de parcela judicial referente à URP, como esta não consta do ato ora analisado, cabe considerar legal a concessão em favor de Sérgio Sampaio Monteiro, com determinação à Universidade Federal do Paraná para que cesse seu pagamento.
25.	Por fim, cabe considerar ilegal o ato de Waldir Hamann, em razão do pagamento de parcela referente à incorporação de quintos decorrente do exercício de funções após 8/4/1998, sem, contudo, determinar sua absorção, uma vez que se encontra amparada em sentença judicial transitada em julgado. 
26.	Destaque-se que a análise deste processo levou em conta os dispositivos da Resolução TCU 315/2020. Registre-se ainda que os atos em epígrafe completarão 5 anos no TCU em menos de 6 meses.
PROPOSTA DE ENCAMINHAMENTO
27.	Ante o exposto, conforme o preceituado no artigo 71, inciso III, da Constituição Federal de 1.988; c/c os artigos. 1º, inciso V, e 39, inciso II, da Lei 8.443/92, c/c os artigos 1º, inciso VIII, 260, §1º do Regimento Interno do TCU, e tomando por base as informações prestadas pelo órgão de controle interno e as verificações feitas pela unidade técnica, na forma prevista no artigo 260, caput, do Regimento Interno do TCU, propõe-se:
27.1.	considerar legais e determinar os registros dos atos de aposentadoria de Sônia Maria Guariza de Assumpção Miranda (inicial) e Sérgio Sampaio Monteiro (alteração) ;
27.2.	considerar ilegal e recusar o registro do ato de alteração de aposentadoria de Waldir Hamann (CPF: XXX.054.499-XX) ;
27.3.	determinar à Universidade Federal do Paraná, com fundamento no art. 4º, inciso I, da Resolução TCU 315/2020, que: 
27.3.1.	promova a exclusão da parcela judicial referente à URP dos proventos do Sr. Sérgio Sampaio Monteiro, comunicando ao TCU, no prazo de quinze dias, as providências adotadas, nos termos dos art. 262, caput, do Regimento Interno do TCU, 8º, caput, da Resolução - TCU 206/2007;
27.3.2.	faça cessar os pagamentos decorrentes do ato de Waldir Hamann, comunicando ao TCU, no prazo de quinze dias, as providências adotadas, nos termos dos art. 262, caput, do Regimento Interno do TCU, 8º, caput, da Resolução - TCU 206/2007; 
27.3.3.	informe aos interessados Sérgio Sampaio Monteiro e Waldir Hamann o teor do acórdão que for prolatado, alertando-os de que o efeito suspensivo proveniente de eventual interposição de recurso junto ao TCU não os exime da devolução dos valores indevidamente percebidos após a notificação, em caso de não provimento desse recurso;
27.3.4.	cadastre novo ato em favor do Sr. Waldir Hamann, livre da irregularidade apontada, submetendo-o ao TCU no prazo de trinta dias, nos termos dos arts. 262, § 2º, do Regimento Interno do TCU e 19, § 3º, da Instrução Normativa-TCU 78/2018;
27.3.5.	encaminhe ao TCU, no prazo de trinta dias, comprovante da data de ciência dos inativos, nos termos do art. 4º, § 3º, da Resolução - TCU 170/2004."
2.	O Ministério Público junto ao Tribunal de Contas da União (MP/TCU) , representado pelo Procurador Júlio Marcelo de Oliveira, apresentou seu parecer à peça 9, a qual incorporo a este Relatório:
"Trata-se de processo consolidado com três atos de aposentadoria em favor de servidores da Universidade Federal do Paraná, que receberam pareceres pela legalidade do controle interno.
A seu turno, a Secretaria de Fiscalização de Pessoal manifestou-se pela legalidade dos atos de Sônia Maria Guariza de Assumpção Miranda (peça 4) e de Sérgio Sampaio Monteiro (peça 3) e pela ilegalidade da concessão de Waldir Hamann (peça 5) , propondo as seguintes determinações à unidade de origem:
27.3.1. promova a exclusão da parcela judicial referente à URP dos proventos do Sr. Sérgio Sampaio Monteiro, comunicando ao TCU, no prazo de quinze dias, as providências adotadas, nos termos dos art. 262, caput, do Regimento Interno do TCU, 8º, caput, da Resolução - TCU 206/2007;
27.3.2. faça cessar os pagamentos decorrentes do ato de Waldir Hamann, comunicando ao TCU, no prazo de quinze dias, as providências adotadas, nos termos dos art. 262, caput, do Regimento Interno do TCU, 8º, caput, da Resolução - TCU 206/2007;
27.3.3. informe aos interessados Sérgio Sampaio Monteiro e Waldir Hamann o teor do acórdão que for prolatado, alertando-os de que o efeito suspensivo proveniente de eventual interposição de recurso junto ao TCU não os exime da devolução dos valores indevidamente percebidos após a notificação, em caso de não provimento desse recurso;
27.3.4. cadastre novo ato em favor do Sr. Waldir Hamann, livre da irregularidade apontada, submetendo-o ao TCU no prazo de trinta dias, nos termos dos arts. 262, § 2º, do Regimento Interno do TCU e 19, § 3º, da Instrução Normativa-TCU 78/2018;
27.3.5. encaminhe ao TCU, no prazo de trinta dias, comprovante da data de ciência dos inativos, nos termos do art. 4º, § 3º, da Resolução - TCU 170/2004.
A aposentadoria inicial de Waldir Hamann foi considerada ilegal pelo Acórdão 4738/2012-TCU-Segunda Câmara, em razão de pagamentos indevidos da parcela de 3,17%.
O ato autuado no presente processo (peça 5) foi editado para substituir o anterior, em cumprimento à deliberação desta Corte de Contas, encontrando-se escoimado dos pagamentos indevidos do resíduo da URV.
Quanto à rubrica 'DECISAO JUDICIAL TRANS JUG APO' nos proventos do interessado, a Sefip assevera tratar-se de quintos incorporados pelo exercício de funções comissionadas exercidas após 8/4/1998.
A unidade técnica entende ser ilegal essa vantagem, contudo, aduz não ser possível determinar a sua absorção por reajustes futuros, nos termos do RE 638.115/CE, pois encontra-se amparada por decisão judicial com trânsito em julgado (item 25) .
Convém observar que essa parcela consta dos atuais proventos do interessado e eventual irregularidade em seus fundamentos não tem reflexos retroativos sobre a aposentadoria do servidor.
Nessa linha de raciocínio, o ato em favor de Waldir Hamann (peça 5) pode ser considerado legal e registrado pelo Tribunal de Contas da União.
Ante o exposto, o Ministério Público de Contas manifesta-se pela legalidade do ato em favor de Waldir Hamann (peça 5) e sugere excluir as determinações constantes da proposta da unidade técnica, nos subitens 27.3.2 e 27.3.4, assim como a referência ao inativo, no 27.3.3.
Quantos aos demais atos, aquiesce às conclusões da Secretaria de Fiscalização de Pessoal."
É o Relatório.

não há

Procurador Júlio Marcelo de Oliveira.

PESSOAL. ATOS DE APOSENTADORIA DE TRÊS EX-SERVIDORES DA UNIVERSIDADE FEDERAL DO PARANÁ. UM DOS ATOS DEU ENTRADA NO TCU HÁ MAIS DE CINCO ANOS. SOBRESTAMENTO. LEGALIDADE DOS DEMAIS ATOS. DETERMINAÇÃO PARA SUPRESSÃO DE PARCELA RECEBIDA POR EX-SERVIDOR MAS NÃO CONSTANTE DO ATO. PARCELA REFERENTE A QUINTOS/DÉCIMOS DECORRENTES DE DECISÃO JUDICIAL TRANSITADA EM JULGADO RECEBIDA POR EX-SERVIDOR MAS NÃO CONSTANTE DO ATO. DETERMINAÇÃO PARA EMISSÃO DE NOVO ATO. CIÊNCIA À ENTIDADE.

APOSENTADORIA (APOS)

Secretaria de Fiscalização de Pessoal (SEFIP).

Inicialmente, registro que atuo no presente processo por força de sorteio (peça 1) , conforme o art.13 da Resolução-TCU 175/2005 
2.	Em exame atos de concessão inicial de aposentadoria de Sônia Maria Guariza de Assumpção Miranda (peça 4) e atos de alteração de aposentadoria de Sérgio Sampaio Monteiro (peça 3) e Waldir Hamann (peça 5) , todos ex-servidores da Universidade Federal do Paraná. 
3.	Os atos foram submetidos à apreciação do Tribunal de Contas da União, para fins de registro, de acordo com o art. 71, inciso III, da CF/88, tendo sido cadastrados e disponibilizados por intermédio do Sistema de Apreciação e Registro de Atos de Admissão e Concessões, na forma dos arts. 2º, caput e incisos I a VI, e 4º, caput, da Instrução Normativa - TCU 78/2018. Os pareceres do Controle Interno foram pela legalidade dos atos (peças 3, 4 e 5) .
4.	No que se refere ao ato de aposentadoria de Sônia Maria Guariza de Assumpção Miranda, tanto a Unidade Técnica como o MP/TCU convergem no sentido de considerar legal o ato, restando evidenciada a legitimidade da incorporação de quintos de função comissionada com base nos critérios definidos pela Portaria - MEC 474/1987. A interessada conquistou o direito a incorporar 2/5 de FG-1, fazendo jus à percepção da parcela "4-2-0388-7 VPNI ART62-A DEC JUD", no valor de R$ 209,07, em razão do exercício da função no período de 19/12/1997 a 18/12/1999 (peça 4, p.2) . Percebo que o valor coincide com a tabela apresentada pela Unidade Técnica em sua instrução (peça 7, item 7) , reproduzida no Relatório precedente, que demonstra a adequação da referida parcela ao que preconiza a jurisprudência do TCU.
5.	Verifico que o referido ato deu entrada neste Tribunal em 3/8/2015 (peça 4, p. 1) , portanto, há mais de cinco anos. No âmbito do RE 636.553, o Supremo Tribunal Federal (STF) fixou justamente o prazo de 5 (cinco) anos para que o TCU aprecie os atos de concessão de aposentadoria:
"Em atenção aos princípios da segurança jurídica e da confiança legítima, os Tribunais de Contas estão sujeitos ao prazo de 5 anos para o julgamento da legalidade do ato de concessão inicial de aposentadoria, reforma ou pensão, a contar da chegada do processo à respectiva Corte de Contas" (RE 636553, Relator (a) : Min. Gilmar Mendes, Tribunal Pleno, julgado em 19/02/2020, processo eletrônico DJe-129 divulgado 25-05-2020 publicado 26-05-2020) ".
6.	Em processos dessa natureza, o Tribunal tem se manifestado pelo sobrestamento do feito até o trânsito em julgado do RE 636.553, a exemplo dos recentes Acórdãos 8.012/2020 (Relator: Ministro-Substituto Weder de Oliveira) , 7.313/2020 e 5.836/2020 (Relator: Ministro Walton Alencar Rodrigues) , todos da Primeira Câmara; e, 7.120/2020 (Relator: Ministro Augusto Nardes) e 8.672/2020 e 9.709/2020, de minha relatoria, todos da Segunda Câmara.
7.	Assim, com as devidas vênias, divirjo da proposta conforme de considerar legal, neste momento processual, o ato de aposentadoria da Sra. Sônia Maria Guariza de Assumpção Miranda, e proponho seu o sobrestamento até o trânsito em julgado do RE 636.553.
8.	Passo, agora, à análise do ato de alteração de aposentadoria do Sr. Sérgio Sampaio Monteiro. Nesse ato (peça 3) , consta o atendimento à determinação proferida pelo Tribunal no Acórdão 4738/2012-TCU-Segunda Câmara, relatado pelo Ministro Augusto Nardes, para que fosse suprimida a parcela indevida referente a 3,17%. Assim, o novo ato encaminhado pela UFPR contém todos os requisitos para ser julgado legal por esta Corte de Contas.
9.	Ocorre que, ao consultar o contracheque atual do inativo (peça 2, p.1) , a Sefip detectou o pagamento de rubrica judicial no valor de R$ 104,50 referente à URP, a qual não consta do novo ato encaminhado ao TCU (peça 3, p.2) . 
10.	A Sefip, em sua análise, destacou que o TCU tem por indevido o pagamento de percentuais relativos a planos econômicos, entre eles a URP, ainda que amparado por sentenças judiciais. Além disso, destaca que (peça 7) :
"11. (...) Quanto a essa questão, é entendimento pacífico nesta Corte que essas parcelas não se incorporam indefinidamente aos vencimentos, pois têm natureza de antecipação salarial, sendo devidas somente até a reposição das perdas salariais havidas até então, o que ocorre na primeira data-base seguinte àquela que serviu de referência ao julgado. Nesse sentido, são inúmeros os arestos desta Corte, a exemplo do Acórdão 15722/2018-TCU-Primeira Câmara, de relatoria do Ministro Walton Alencar Rodrigues, e do Acórdão 1408/2019-TCU-Primeira Câmara, relatado pelo Ministro Bruno Dantas.
12.	Assim, no que se refere ao pagamento de percentuais relativos a planos econômicos, a jurisprudência deste Tribunal, a exemplo do paradigmático Acórdão 2161/2005-TCU-Plenário, relatado pelo Ministro Walton Alencar Rodrigues, cristalizou-se no sentido de que: a) o pagamento destacado de vantagem decorrente de plano econômico deferida por sentença judicial não deve extrapolar a data-base seguinte à que serviu de referência ao julgado; b) vantagem decorrente de plano econômico não se incorpora à remuneração, a menos que orientação em sentido contrário esteja expressamente fixada na decisão judicial que a concedeu; c) quando a sentença judicial determinar expressamente incorporação de vantagem decorrente de plano econômico à remuneração, tal parcela deve ser paga  sob forma de vantagem pessoal nominalmente identificada (valores, e não percentuais) , sujeita exclusivamente aos reajustes gerais do funcionalismo e sem incidência do respectivo percentual sobre qualquer outra parcela.
13.	Nesse sentido, prospera a posição firmada por ocasião da prolação do Acórdão 1857/2003-TCU-Plenário (Relator: Ministro Adylson Motta) , de que, "excetuada a hipótese de a decisão judicial haver expressamente definido que a parcela concedida deva ser paga mesmo após o subsequente reajuste salarial, deve prevalecer a justa Súmula 322 do TST, cabendo a este Tribunal de Contas considerar ilegal o ato concessório, determinando a sustação dos pagamentos indevidos".
14.	A adoção de tal solução por parte do TCU constitui efetiva defesa da coisa julgada, pois estender o pagamento de parcelas antecipadas para além da data-base, sem expressa determinação judicial nesse sentido, seria extrapolar os limites do próprio julgado, consistindo em erro do gestor de pessoal na execução da ordem judicial."
11.	Concordo, portanto, com a proposta da Sefip, ratificada pelo MP/TCU, de determinar a supressão da referida parcela dos proventos de aposentadoria do ex-servidor, e de julgar legal o respectivo ato, que deu entrada no TCU em 19/10/2015 (peça 3, p.1) .
12.	Entretanto, considero prudente alertar à UFPR, por meio da ciência prevista no art. 9º, I, da Resolução-TCU 315/2020, de que o fato de o ato encaminhado ao TCU não conter todas as informações sobre as parcelas efetivamente recebidas pelo servidor aposentado constitui erro passível de apenação por esta Conte de Contas, conforme o art. 6º, caput, da IN-TCU 78/2018:
"Art. 6º A omissão de informações nos atos cadastrados no e-Pessoal, o lançamento de dados falsos e/ou incorretos no sistema, ou o uso de perfil por terceiros, poderão ensejar a aplicação da multa no inciso II do art. 58 da Lei 8.443/1992 aos responsáveis, sem prejuízo de outras sanções de natureza administrativa, civil ou penal, que se revelarem pertinentes."
13.	No que se refere ao ato de alteração de aposentadoria do Sr. Waldir Hamann, consta a retirada do pagamento indevido de parcela referente a 3,17%, conforme determinado pelo Acórdão 4738/2012-TCU-Segunda Câmara, relatado pelo Ministro Augusto Nardes. Entretanto, a Sefip constatou, no contracheque no servidor, o pagamento de parcela no valor de R$ 1.756,19, amparado em decisão judicial transitada em julgado, referente à incorporação de quintos decorrente do exercício de funções após 8/4/1998 (3/5 de CD-4) (peça 2, p.1, e peça 7, itens 19 e 22) . Destaco que não há qualquer menção sobre tal parcela no ato sob exame (peça 5, p.2) , de forma análoga ao caso do ato do Sr. Sérgio Sampaio Monteiro mencionado acima, o que reforça a necessidade de dar ciência à UFPR sobre o ocorrido. 
14.	Em relação aos pagamentos irregulares de quintos, destaco que em recente julgamento contido no RE 638.115/CE (resultado proclamado em 18/12/2019) , o STF deu provimento a Embargos de Declaração, onde foi proferida a seguinte decisão:
"Inicialmente, o Tribunal, por maioria, resolvendo questão de ordem suscitada pelo Ministro Dias Toffoli (Presidente) , deliberou que, para a modulação dos efeitos de decisão em julgamento de recursos extraordinários repetitivos, com repercussão geral, nos quais não tenha havido declaração de inconstitucionalidade de ato normativo, é suficiente o quórum de maioria absoluta dos membros do Supremo Tribunal Federal, vencido o Ministro Marco Aurélio, que diverge quanto à formulação da questão de ordem e quanto ao seu mérito. Votaram na questão de ordem os Ministros Luiz Fux e Roberto Barroso. Na sequência, o Ministro Dias Toffoli (Presidente) proclamou o resultado do julgamento deste recurso, ocorrido na sessão virtual de 11.10.2019 a 17.10.2019: "O Tribunal, por maioria, acolheu parcialmente os embargos de declaração, com efeitos infringentes, para reconhecer indevida a cessação imediata do pagamento dos quintos quando fundado em decisão judicial transitada em julgado, vencida a Ministra Rosa Weber, que rejeitava os embargos. No ponto relativo ao recebimento dos quintos em virtude de decisões administrativas, o Tribunal, em razão de voto médio, rejeitou os embargos e, reconhecendo a ilegitimidade do pagamento dos quintos, modulou os efeitos da decisão de modo que aqueles que continuam recebendo até a presente data em razão de decisão administrativa tenham o pagamento mantido até sua absorção integral por quaisquer reajustes futuros concedidos aos servidores. Os Ministros Ricardo Lewandowski e Celso de Mello proviam os embargos de declaração e modulavam os efeitos da decisão em maior extensão. Ficaram vencidos, nesse ponto, os Ministros Marco Aurélio e Rosa Weber. Por fim, o Tribunal, por maioria, também modulou os efeitos da decisão de mérito do recurso, de modo a garantir que aqueles que continuam recebendo os quintos até a presente data por força de decisão judicial sem trânsito em julgado tenham o pagamento mantido até sua absorção integral por quaisquer reajustes futuros concedidos aos servidores, vencidos os Ministros Marco Aurélio e Rosa Weber. Tudo nos termos do voto do Relator. Afirmaram suspeição os Ministros Luiz Fux e Roberto Barroso". Ausente, justificadamente, nesta assentada, o Ministro Celso de Mello. Plenário, 18.12.2019"  (grifei) .
15.	A Unidade Técnica mencionou (peça 7) que o STF permitiu a continuidade do pagamento dos quintos incorporados no período de 8/4/1998 a 4/9/2001 a quem já o vinha recebendo, determinando sua absorção por quaisquer reajustes posteriores no que diz respeito às parcelas amparadas em decisão judicial não transitada em julgado ou decisão administrativa. 
16. 	Bem se vê, então, que o STF teria passado a considerar indevida a imediata cessação do pagamento dos "quintos" de função, quando estiver fundado em decisão judicial transitada em julgado, e, a despeito de reconhecer a ilegitimidade do pagamento dos "quintos", passou a modular os efeitos da decisão no sentido de admitir a manutenção do correspondente pagamento até a integral absorção pelos subsequentes reajustes concedidos aos servidores, para os atuais beneficiários da subjacente vantagem por decisão administrativa ou judicial sem o trânsito em julgado. 
17. 	A despeito, pois, de restar configurada a eventual ilegalidade na correspondente parcela dos "quintos" de função decorrente de decisão judicial transitada em julgado, em sintonia com a referida decisão do STF, o TCU deve deixar de determinar a imediata cessação desses pagamentos e sua absorção por reajustes futuros. Vejo que a Unidade Técnica propõe julgar ilegal o ato em questão, mas inclui a determinação à UFPR para que faça cessar os pagamentos e cadastre novo ato (peça 7) .
18.	Já o MP/TCU propõe julgar legal o referido ato, pelo fato de a parcela de quintos constar dos atuais proventos do interessado e eventual irregularidade em seus fundamentos não ter reflexos retroativos sobre a aposentadoria do servidor (peça 9) . Concordo com o Parquet, pois como o ato (peça 5) não contempla a parcela de quintos/décimos que consta do contracheque do ex-servidor (peça 2) , da mesma forma que o ato do Sr. Sérgio Sampaio Monteiro, e não havendo nenhuma outra irregularidade nele contida, deve ser julgado legal. Cabe, todavia, neste caso, determinação para que a UFPR emita novo ato contendo expressamente a referida parcela, e encaminhe-o ao TCU para julgamento.
19.	Como o ato do Sr. Waldir Hamann deu entrada nesta Corte de Contas há menos de cinco anos, em 16/10/2015, não se faz necessário aplicar o procedimento do contraditório e da ampla defesa previsto no Acórdão 587/2011-TCU-Plenário, de relatoria do Ministro Valmir Campelo. 
	Diante das considerações aqui alinhadas, Voto por que a Segunda Câmara adote a proposta de Acórdão que ora submeto à deliberação.
TCU, Sala das Sessões Ministro Luciano Brandão Alves de Souza, em 6 de outubro de 2020.
RAIMUNDO CARREIRO 
Relator